---


#desecion tree



output:
  html_document: default
  pdf_document: default
---
```{r}

install.packages("tidyverse")
install.packages("dplyr")
install.packages("caret")
install.packages("plyr")
install.packages("rattle")
install.packages("gapminder")
install.packages("R.devices")
install.packages("RWeka")
install.packages("rpart.plot")
install.packages("RGtk2")

#no supervisado
install.packages("factoextra")
install.packages("gridExtra")
install.packages("animation")
install.packages("stats")
install.packages("ggfortify")

# libraries
library(ggplot2)
library(dplyr)
library(magrittr)
library(powerMediation)
library(lubridate)
library(tidyverse)
library(rpart)
library(rattle)
library(RColorBrewer)
library(caret)

library(cluster)
library(factoextra)
library(gridExtra)
library(stats)
library(ggfortify)
library(class)
library(plyr)

#seed
set.seed(1)
set.seed(678)
set.seed(123)

```


Leer la dataset heart_failure_clinical_records_dataset

```{r}


heart_failure_clinical_records_dataset <- read.csv ("../data/heart_failure_clinical_records_dataset.csv")
dim(heart_failure_clinical_records_dataset)
head(heart_failure_clinical_records_dataset)
str(heart_failure_clinical_records_dataset)


```


#desecion tree 
#ver los tipos

```{r}
str(heart_failure_clinical_records_dataset)
```

#para cambiar los labeles

```{r}
library(dplyr)
#save again
heart_failure_clinical_records_dataset <- heart_failure_clinical_records_dataset %>%
#Convert to factor level
mutate(anaemia = factor(anaemia, levels = c(0, 1), labels = c('no tiene anaemia', 'tiene anaemia')),
diabetes = factor(diabetes, levels = c(0, 1), labels = c('no tiene diabetes', 'tiene diabetes')),
high_blood_pressure = factor(high_blood_pressure, levels = c(0, 1), labels = c('no tiene alta presion', 'tiene alta presion')),
sex = factor(sex, levels = c(0, 1), labels = c('femenino', 'masculino')),
smoking = factor(smoking, levels = c(0, 1), labels = c('no fuma', 'fuma')),
DEATH_EVENT = factor(DEATH_EVENT, levels = c(0, 1), labels = c('vivo', 'muerte'))) %>%
na.omit()
glimpse(heart_failure_clinical_records_dataset)
```


#classfica los edades a joven viejo y muy viejo

```{r}
heart_failure_clinical_records_dataset <- heart_failure_clinical_records_dataset %>%
mutate(heart_failure_clinical_records_dataset, edad_category = ifelse(heart_failure_clinical_records_dataset$age <= 50 ,"Joven",
ifelse(heart_failure_clinical_records_dataset$age <= 70, "Viejo",
ifelse(heart_failure_clinical_records_dataset$age > 70, "Muy viejo","no es categoricado"))))

head(heart_failure_clinical_records_dataset)

```


#copia dataset a nueva sin time

```{r}
library(dplyr)
heart_failure_clinical_records_dataset_2 <- heart_failure_clinical_records_dataset %>%
select(-c(time))
```

#elimilar age columna

```{r}
library(dplyr)
heart_failure_clinical_records_dataset_2 <- heart_failure_clinical_records_dataset_2 %>%
select(-c(age))
```








#Visualización de datos
#做图，可以随意更改





```{r}
barplot(table(heart_failure_clinical_records_dataset_2$diabetes),
main="Bars de diabetes",
xlab="diabetes",
ylab="Cuanto diabetes"
)
```







```{r}
library(ggplot2)
b1 <- ggplot(heart_failure_clinical_records_dataset_2, aes(DEATH_EVENT))
b1 + geom_bar()
b1 + geom_bar(aes(fill = diabetes))
```
#高血压在死亡人数中的占比
```{r}
library(ggplot2)
b1 <- ggplot(heart_failure_clinical_records_dataset_2, aes(DEATH_EVENT))
b1 + geom_bar()
b1 + geom_bar(aes(fill = high_blood_pressure))
```
#histogram可视化直方图
```{r}
hist(heart_failure_clinical_records_dataset$age)
```


```{r}
hist(heart_failure_clinical_records_dataset$serum_creatinine)
```


#不同性别组类中serum_creatinine血清肌酐和死亡的关系

```{r}
ggplot(heart_failure_clinical_records_dataset,aes(x=sex,y=serum_creatinine,fill=DEATH_EVENT)) + geom_col(position = "dodge")

```

#不同性别组类射血分数ejection_fraction和死亡的关系
```{r}
ggplot(heart_failure_clinical_records_dataset,aes(x=sex, y= ejection_fraction,fill=DEATH_EVENT))+
  geom_col(position = "dodge")

```







#test and train Mixtal las lineas

```{r}

shuffle_index <- sample(1:nrow(heart_failure_clinical_records_dataset_2))
head(shuffle_index)

heart_failure_clinical_records_dataset_2 <- heart_failure_clinical_records_dataset_2[shuffle_index, ]
head(heart_failure_clinical_records_dataset_2)

```


#funcion de reparticion dataset train y test

```{r}
create_train_test <- function(data, size = 0.8, train = TRUE) {
n_row = nrow(data)
total_row = size * n_row
train_sample = c(1: total_row)
if (train == TRUE) {
return (data[train_sample, ])
} else {
return (data[-train_sample, ])
}
}

```



```{r}
par("mar")
```



```{r}
par(mar=c(1,1,1,1))
```

#训练集和测试集

```{r}
data_train <- create_train_test(heart_failure_clinical_records_dataset_2, 0.8, train = TRUE)
data_test <- create_train_test(heart_failure_clinical_records_dataset_2, 0.8, train = FALSE)
dim(data_train)
dim(data_test)
```




```{r}
prop.table(table(data_train$DEATH_EVENT))
```


#desicion tree training our model


```{r}
library(rpart)
library(rpart.plot)
fit <- rpart(DEATH_EVENT~., data = data_train, method = 'class')
rpart.plot(fit, extra = 106)

fancyRpartPlot(fit)
```

#从上图我们可以看出来决策树第一级是serum_creatinine,依次是：ejection_fraction----edad_category---platelets---creatinine_phosphokinase----sex.
# En la figura anterior, podemos ver que el primer nivel del árbol de decisión es sérum_creatinina, seguido de: eyección_fracción ---- edad_categoría --- plaquetas --- creatinina_fosfocinasa ---- sexo.



```{r}
library(rpart)
library(rpart.plot)
fit <- rpart(DEATH_EVENT~., data = data_train, method = 'class', parms = list(split=("information")))
rpart.plot(fit, extra = 106)

fancyRpartPlot(fit)
```



























