---
title: "Random Forest"
author: "Nicolás Clement"
output: html_notebook
---

En primer lugar, cargamos las librerias:
```{r}
library(randomForest)
require(caTools)
```

Cargamos los datos:
```{r}
data <- read.csv('../data/heart_failure.csv')
```

Después, hacemos un "resumen" de los datos para encontrar las variables categóricas:
```{r}
summary(data)
```
Entonces, cambiamos los datos para las variables categóricas:
```{r}
data <- transform(
  data,
  age=as.integer(age),
  anaemia=as.factor(anaemia),
  creatinine_phosphokinase=as.numeric(creatinine_phosphokinase),
  diabetes=as.factor(diabetes),
  ejection_fraction=as.integer(ejection_fraction),
  high_blood_pressure=as.factor(high_blood_pressure),
  platelets=as.integer(platelets),
  serum_creatinine=as.numeric(serum_creatinine),
  serum_sodium=as.integer(serum_sodium),
  sex=as.factor(sex),
  smoking=as.factor(smoking),
  time=as.integer(time),
  DEATH_EVENT=as.factor(DEATH_EVENT)
)
sapply(data, class)
```
Verificamos con un resumen:
```{r}
summary(data)
```
Dividimos los datos en 2 grupos, uno de formación y uno de test:
```{r}
dim(data)
sample = sample.split(data$DEATH_EVENT, SplitRatio = 3/4)
train = subset(data, sample == TRUE)
test  = subset(data, sample == FALSE)
dim(train)
dim(test)
```
Hacemos el Random Forest en el variable "DEATH_EVENT":
```{r}
rf <- randomForest(
  DEATH_EVENT ~ .,
  data=train
)
```

Por fín, hacemos predicciones con el Random Forest y vemos con una matriz de confusión si los resultados son buenos:
```{r}
pred = predict(rf, newdata=test[-13])
cm = table(test[,13], pred)
knitr::kable(cm[1:2,1:2], format="html")
```

Esta función divide las predicciones correctas entre el número total de predicciones, lo que nos indica la precisión del modelo:
```{r}
 accuracy <- function(x){sum(diag(x)/(sum(rowSums(x)))) * 100}
 accuracy(cm)
```
